【裁判字號】    90,訴,965
【裁判日期】    901116
【裁判案由】    偽造貨幣
【裁判全文】
臺灣臺北地方法院刑事判決                            九十年度訴字第九六五號
    公  訴  人  臺灣臺北地方法院檢察署檢察官
    被      告  乙○○
    指定辯護人  甲○
右列被告因偽造貨幣案件，經檢察官提起公訴（九十年度偵字第一五八五四號），甲
○判決如左：
    主  文
乙○○收受後方知為偽造之通用紙幣而仍行使，科罰金肆仟元，如易服勞役，以參佰
元折算壹日。扣案舊版新臺幣壹仟元偽鈔參紙均沒收。
    事  實
一、乙○○為尊龍客運公司員工，於民國九十年六月二十日上午十一時三十分許，在
    台北市○○路清掃車廂時，意圖為自己不法之所有，拾獲編號均為ＥＬ５１５０
    ６４ＡＷ號偽造之舊版仟元紙鈔三張而侵占入己後，竟仍於九十年六月二十四日
    二十一時二十分許，持前開偽造之紙鈔中一張，前往台北市○○街二五一號前，
    向攤販丙○○行使購買男用襯衫，經丙○○察覺有異而未成交。嗣於同日二十一
    時三十分許，為警據報在上開地點當場查獲乙○○，並扣得偽造之仟元紙幣三張
    。
二、案經台北市政府警察局萬華分局報告臺灣臺北地方法院檢察署檢察官偵查起訴。
    理  由
一、訊據被告乙○○固就侵占遺失紙鈔三紙並持之消費之事直言無諱，惟矢口否認有
    何右揭犯行，辯稱：不知三張鈔票為假鈔，係攤販發現後始知，且伊為大陸人民
    ，對臺灣不熟，無從分辨台幣偽鈔云云。經查：
    （一）右揭事實，業據證人丙○○於警訊及甲○審理中指述被告持偽鈔消費之情
          綦詳。而扣案鈔票三紙係以彩色噴墨方式仿印，紙質與真鈔不同，水印及
          安全線以灰色墨在紙張背面仿製，而屬偽造一情，有中央銀行發行局九十
          年七月二十四日（九○）台央發字第○三○○三八八三五之一號函在卷可
          考，並有偽造之舊版仟元新台幣三紙扣案可資佐憑。
    （二）又扣案偽造舊版一千元鈔票三紙，印刷模糊，顏色淺淡，紙質平滑，浮水
          印部分並以描繪方式而成，與真鈔顯然有異，又三張鈔票號碼均屬相同等
          節，此經甲○當庭之勘驗屬實（見甲○九十年十一月二日審判筆錄），可
          見該等鈔票均能輕易辨識為偽造。參諸被告自承八年前嫁至台灣，二年前
          來台定居一事（見甲○九十年十月十五日調查筆錄），衡情應無不能辨識
          新台幣真偽之處，所辯出身特殊無從辨認云云，洵為無稽。
    （三）復佐以新版仟元鈔票於八十九年七月三日發行流通（有中央銀行網站資料
          附卷可憑），舊版仟元鈔隨之回收，被告於九十年六月拾獲該等鈔票斯時
          ，舊鈔已鮮少於市面流通，且一次拾得三張更屬罕見，被告豈能心存無疑
          ，況其於偵查中供陳「有念頭想說會不會是假鈔」等語（見偵查卷第二十
          五頁正面），益徵其拾獲後當知偽鈔一節甚明，其諉稱不知係偽鈔云云，
          殊無足取。證人即承辦員警丁○○固於甲○審理中到庭結稱被告係至警局
          經其告知三張偽鈔號碼相同始知屬偽鈔云云（見甲○九十年十月二十四日
          審判筆錄），惟被告應知悉偽鈔一節，已如前述，證人所證內容無非被告
          於警訊當時供述之狀況，尚難據為被告有利之證據認定。
    （四）另按刑法第一百九十六條所謂之「收受」，乃指取得持有權而言，不論有
          償與無償，並適法與不適法，凡一切取得持有之行為，皆收受也，此有立
          法理由在卷可參。由是觀之，本件被告於侵占遺失之偽造紙鈔三紙，取得
          持有權後，進而加以行使，自屬同法第一百九十六條第二項之收受後方知
          為偽造貨幣而仍行使之行徑，事甚顯然。
    （五）綜此，被告所辯，無非飾卸之詞，顯不足採。本件事證明確，被告犯行堪
          以認定。
二、核被告所為，係犯刑法第三百三十七條侵占遺失物罪及第一百九十六條第二項之
    收受後知情之行使偽幣罪。被告所犯上開二罪間，有方法結果之牽連犯關係，應
    依刑法第五十五條從一情節較重之收受偽幣行使罪論擬。侵占遺失物部分雖未據
    起訴，然與前開經起訴論罪科刑部分有裁判上一罪關係，為起訴效力所及，甲○
    自得併予審究，附此敘明。爰審酌被告係屬初犯、一時貪念致罹本件犯行、犯罪
    手段、所生金融秩序危害及犯後態度等一切情狀，量處如主文所示之刑，並諭知
    易服勞役之折算標準示懲。扣案上開偽造仟元紙幣三紙，應依同法第二百條宣告
    沒收。
三、按刑法第一百九十六條第一項之行使偽造紙幣罪，以明知係偽造之紙幣，故意收
    受後冒充真幣行使為構成要件，如其收受之初並不知係偽造，嗣後發覺因不甘受
    損失而仍行使者，則其情節較輕，同條第二項另設有專科罰金之規定，與第一項
    之行使偽幣罪有別，最高法院二十七年上字第四二九號著有判例可參。是以，刑
    法第一百九十六條第一項之罪，必以行為時明知係偽造紙幣始足當之，若於收受
    後方知為偽造紙幣者，應屬於同條第二項規定之範疇。茲本件被告係侵占遺失偽
    鈔後始為知悉而行使一情，俱如前述，且遍觀全卷，亦無積極確切之事證足資證
    明被告侵占扣案紙幣之際係「明知係偽造之紙幣而故意收受」，是公訴人認被告
    所為係犯刑法第一百九十六條第一項之罪，容有未洽，起訴法條應予變更，併此
    說明。
據上論斷，應依刑事訴訟法第二百九十九條第一項前段、第三百條、刑法第一百九十
六條第二項、第四十二條第二項、第二百條，罰金罰鍰提高標準條例第一條前段、第
二條，判決如主文。
本案經檢察官侯少卿到庭執行職務
中      華      民      國      九十      年      十一      月    十六  日
                                      臺灣臺北地方法院刑事第四庭
                                          法  官   吳  定  亞
右正本證明與原本無異。
如不服本判決，應於判決送達後十日內，向甲○提出上訴狀。
                                          書記官   巫  美  華
中      華      民      國      九十      年      十一      月  十九  日
附錄本案論罪科刑法條全文
中華民國刑法第一百九十六條
(行使收集或交付偽造變造通貨、幣券罪)
行使偽造、變造之通用貨幣、紙幣、銀行券，或意圖供行使之用而收集或交付於人者
，處三年以上十年以下有期徒刑，得併科五千元以下罰金。
收受後方知為偽造、變造之通用貨幣、紙幣、銀行券而仍行使，或意圖供行使之用而
交付於人者，處五百元以下罰金。
第一項之未遂犯罰之。


司法院資訊處製作；財團法人民間司法改革基金會備份。
